臺灣基隆地方法院刑事判決　　　　　　　　　　　　 九十一年度訴字第六六一號
　　公　訴　人　臺灣基隆地方法院檢察署檢察官
　　被　　　告　甲○○
右列被告因毒品危害防制條例案件，經檢察官提起公訴 (九十一年度毒偵緝字第一一
五號)，本院判決如左：
    主  文
甲○○施用第一級毒品，處有期徒刑柒月。又施用第二級毒品，處有期徒刑伍月。應
執行有期徒刑拾月。
    事  實
一、甲○○曾多次違反麻醉藥品管理條例、肅清煙毒條例，為本院、台灣高等法院判
    處罪刑確定。其中八十六年間所違反肅清煙毒條例等罪，經台灣高等法院定執行
    刑為有期徒刑四年確定，本應於九十年十二月十八日執行完畢，然於執行前再因
    違反肅清煙毒條例，亦為台灣高等法院判處有期徒刑三年六月確定，二罪刑應接
    續執行至九十四年六月七日始執行完畢（不構成累犯）。甲○○另於八十七年間
    ，因施用第二級毒品安非他命案件，經執行觀察勒戒後，認無繼續施用毒品傾向
    ，經台灣桃園地方法院檢察署檢察官於八十七年八月十九日不起訴處分確定，仍
    不知悔改，復於前揭案件假釋後（九十一年四月間假釋）之九十一年六月十七日
    二十時至二十一時許，在其基隆市○○街五十四之三號住處，基於施用第一級毒
    品海洛因之犯意，以海洛因粉末置於香菸中吸食之方式，施用第一級毒品海洛因
    一次。又另行基於施用第二級毒品安非他命之犯意，於九十一年六月十九日為台
    灣基隆地方法院檢察署觀護人採尿前四日（即九十六小時）內，在不詳地點，施
    用第二級毒品安非他命一次。甲○○即因上開採尿驗得嗎啡及安非他命陽性反應
    而查獲，並經裁定執行觀察勒戒後，認有繼續施用毒品傾向。
二、案經台灣基隆地方法院檢察署觀護人函請同署檢察官偵查起訴。
    理  由
一、訊據被告甲○○於偵審中坦承於右揭時地施用第一級毒品海洛因之事實不諱，惟
    矢口否認有何施用第二級毒品安非他命之犯行。經查被告於九十一年六月十九日
    為台灣基隆地方法院檢察署觀護人採尿，送請經行政院衛生署認證之台灣尖端先
    進生技醫藥股份有限公司鑑定，並以酵素免疫分析法初驗，再以氣相層析質譜儀
    為確認檢驗，均呈嗎啡及安非他命陽性反應，此有該公司出具之濫用藥物檢驗報
    告附卷可稽。按毒品檢驗學上之常規，尿液毒品反應所使用之檢驗方法，對於受
    檢驗者是否確有施用毒品行為之判斷，在檢驗學常規上恆有絕對之影響。其以酵
    素免疫分析或薄層定性分析等方式為初步篩檢者，因具有相當程度偽陽性之可能
    ，如另以氣（液）相層析、質譜分析等較具公信力之儀器為交叉確認，因出現偽
    陽性反應之機率極低，核足據為對涉嫌人不利之認定，此亦為邇來我國實務所是
    認。本件所採用之檢驗方法為初步檢驗及確認檢驗（氣相層析質譜儀法）二者並
    行，檢驗結果呈海洛因之嗎啡陽性反應（由於海洛因在人體內會代謝成嗎啡，因
    此涉嫌海洛因之吸食者，係檢驗其尿液中之嗎啡反應）及安非他命陽性反應，出
    現偽陽性反應之機率極低，堪可認定被告自白確有施用第一級毒品之行為屬實，
    而其空言否認施用第二級毒品安非他命要非可採。次查人體口服安非他命後立即
    吸收，約百分之三十之施用劑量在二十四小時內由尿液排出，百分之九十之施用
    劑量會在三至四日內由尿液排出，此亦有有法務部調查局九十陸一字第九０一三
    三三三五號函存卷足參，是本院認定被告應係在採尿前四日內，在不詳地點施用
    第二級毒品安非他命一次。復查被告前因施用第二級毒品安非他命案件，觀察勒
    戒後認無繼續施用毒品傾向，經檢察官於八十七年八月十九日不起訴處分確定，
    有台灣桃園地方法院檢察署檢察官八十七年度偵字第八六０七號不起訴處分書在
    卷足憑。本件經本院裁定送觀察勒戒後，認有繼續施用毒品傾向，亦有台灣基隆
    看守所附設觀察勒戒處所九十一年十一月十五日基所戒字第二五八０號函送證明
    書存卷可參。綜上所述，本件事證明確，被告施用第一級毒品及第二級毒品犯行
    同堪認定，應予依法論科。
二、按海洛因、安非他命分別為第一級、第二級毒品，毒品危害防制條例第二條第二
    項第一款、第二款定有明文。查被告於右揭時地，非法施用第一級毒品海洛因及
    第二級毒品安非他命，核其所為，係犯毒品危害防制條例第十條第一項及第二項
    之施用第一級、第二級毒品罪。其持有第一級毒品之低度行為，應為施用第一級
    毒品之高度行為所吸收，不另論以持有第一級毒品罪。施用毒品不以持有毒品為
    前提，而其否認施用第二級毒品之行為，故不另敘述其持有第二級毒品為施用行
    為所吸收（司法院八十三廳刑一字第七五六八號函參照）。其所犯上開二罪，犯
  意各別，要件不同，行為互異，應予分論併罰。查被告曾有如事實欄所載之犯罪
    科刑及執行情形，有台灣基隆地方法院檢察署刑案資料查註記錄表及台灣高等法
    院被告全國前案紀錄表附卷可考，其五年內有期徒刑既無執行完畢情形，自不構
    成累犯，公訴人認被告為累犯，尚有誤會。爰審酌被告曾多次施用毒品，經判處
    罪刑，且已執行部分刑期而假釋，卻不予戒除，雖屬自傷行為，對於社會危害不
    大，然考量被告易受社會影響，亟需稍長時間與原有生活環境隔離，就所犯二罪
    各量處如主文所示之刑，並合併定其應執行刑示懲。
據上論斷，應依刑事訴訟法第二百九十九條第一項前段、毒品危害防制條例第十條第
一項、第二項、刑法第十一條前段、第五十一條第五款判決如主文。
本案經檢察官熊南彰到庭執行職務。
中      華      民      國    九十一    年    十二    月     三十一     日
                                    台灣基隆地方法院刑事第二庭
                                            法  官  邱  志  平
右正本證明與原本無異。
對於本件判決如有不服，應於收受送達後十日內，向本院提出上訴書狀，上訴於臺灣
高等法院，並按他造當事人之人數附具繕本。
                                            書記官  彭  淑  芳
中      華      民      國    九十二    年     一     月       三       日
附錄論罪法條
毒品危害防制條例第十條第一項、第二項：
施用第一級毒品者，處六月以上五年以下有期徒刑。
施用第二級毒品者，處三年以下有期徒刑。
